臺灣臺北地方法院民事裁定　　　　　　　100年度聲字第500號
聲　請　人　張科銘
相　對　人　駐越南台北經濟文化辦事處
法定代理人　黃志鵬
代　理　人　賴銘琪
上列異議人對於相對人駐越南台北經濟文化辦事處否准其驗證之
申請，聲明異議，本院裁定如下：
    主  文
異議駁回。
    理  由
一、按駐外領務人員，得依法令授權，於駐在地辦理公證事務，
    公證法第150條第1項定有明文。次按請求辦理之公證事務有
    請求之內容違反中華民國法令或為無效之法律行為及請求目
    的或文書內容顯然不法、不當或不符中華民國利益者，領務
    人員應拒絕之；請求人或利害關係人認領務人員辦理公證事
    務有違法或不當者，得以書面提出異議。領務人員認異議有
    理由時，應於三日內為適當之處置；如認異議為無理由時，
    應附具意見書，於三日內報請駐外館處館長核定；館長應於
    五日內核定或轉報外交部核定，並副知異議人。駐外館處館
    長或外交部認異議為有理由時，應以書面命領務人員另為適
    當之處置；如認為無理由時，應由領務人員附具意見書，陳
    請外交部轉送外交部所在地之地方法院裁定之，駐外領務人
    員辦理公證事務辦法第7條第1項第4款、第6款及第8條分別
    定有明文。又領務人員於面談時認定有假結婚之疑慮時，得
    視具體個案情狀，本於職權適用上開辦法及公證法第15條、
    第70條、公證法施行細則第51條等相關規定認定之，司法院
    秘台廳民三字第0980024575號函釋可資參照。
二、本件異議意旨略以：異議人與越南籍女子裴氏雪（BUI  THI
    TUYET）結婚，並在越南完成結婚登記，異議人為在臺辦理
    結婚入籍登記，遂向相對人申請驗證結婚證書，卻遭相對人
    以雙方對於結婚重要事實陳述不一或作虛偽不實陳述而未通
    過面談為由，拒絕異議人結婚證書之驗證。惟異議人並非向
    相對人申請來台簽證，僅係進行文書驗證，而文書驗證僅須
    為形式上審查，係屬相對人之職責而非權利，是相對人未依
    法驗證，已違法並侵害異議人受憲法保護之結婚自由權利。
    縱相對人認異議人有假結婚之疑慮，亦僅可拒發簽證，而非
    拒絕驗證異議人之結婚證書；又相對人無任何事證之情形下
    ，僅依其主觀判斷而逕予否准異議人之結婚證書驗證申請，
    已違反無罪推定原則、禁止臆測原則，爰依駐外館處文件證
    明條例第9條、第23條之規定，請求相對人即依法驗證異議
    人之結婚證書，以完成異議人在臺辦理結婚入籍登記等語。
三、相對人則以：異議人向相對人請求驗證其與越南籍女子裴氏
    雪之越南結婚證書，相對人為探求其二人之結婚真意，遂分
    別於民國100年3月29日、100年7月25日兩度面談異議人與越
    南籍女子裴氏雪，惟異議人與越南籍女子裴氏雪對工作情形
    陳述不實，就交往狀況亦多處陳述歧異，相對人乃認定異議
    人與越南籍女子裴氏雪係為通謀虛偽結婚。又若相對人驗證
    異議人與越南籍女子裴氏雪之結婚證書，越南籍女子裴氏雪
    依法申請取得依親居留簽證及外僑居留證後，依就業服務法
    第48條第1項第6款規定，即無須申請工作許可證，規避我國
    對外國勞工來臺工作限制之相關規範；依全民健康保險法第
    10條規定，亦可申請全民健康保險，將影響我國就業市場及
    佔用全民醫療資源，基於整體國家利益考量，相對人依外國
    護照簽證條例第12條第1項第4款、駐外領務人員辦理公證事
    務辦法第7條第1項第6款規定拒絕異議人之請求，並無任何
    違法或不當之處等語置辯。並聲明：異議駁回。
四、經查，前揭法規授權駐外領務人員於辦理公證事務時，得本
    於職權審查是否有應拒絕驗證之事由，駐外領務人員如認存
    有應拒絕驗證之事由時，自應依法否准驗證之申請，始為適
    法，則異議人主張文書驗證乃駐外領務人員之職責，並無拒
    絕之權利云云，洵屬無據。再查，相對人曾於100年3月29日
    、100年7月25日分別安排異議人及越南籍女子裴氏雪進行面
    談，第一次面談時，異議人提供兩人交往照片，越南籍女子
    裴氏雪表示：「於2001年在臺灣工作，2004年返回越南後未
    再來臺；2010年9月跟男方說決定離婚，男方於9月20日來越
    南，尚未辦妥離婚，帶男方去旅遊，當天第一次在旅館發生
    親密關係。」等語；第二次面談時，異議人則表示：「女方
    從2001年到2004年在臺灣工作，在女方離婚後，2010年9月
    第一次在越南發生親密關係。」等語。然依異議人提出之照
    片觀之，異議人與裴氏雪曾於彰化市公所公佈欄前合影，而
    佈告欄右下角則張貼「97年彰化市公所兒童電影」，足認越
    南籍女子裴氏雪於97年間仍在臺灣，是異議人及越南籍女子
    裴氏雪所述越南籍女子裴氏雪在臺工作期間是否屬實，已非
    無疑。又經相對人於第二次面談時當場電洽越南籍女子裴氏
    雪之女兒及姊姊，越南籍女子裴氏雪之女兒表示裴氏雪尚未
    離婚，自90年至99年皆在臺工作，越南籍女子裴氏雪之姊姊
    則表示裴氏雪返越約4年，在臺工作約6年等語，均與異議人
    及越南籍女子裴氏雪所述越南籍女子裴氏雪在臺時間及婚姻
    狀況不符，則兩人是否確有結婚之真意，自非無疑。又相對
    人認定異議人與越南籍女子裴氏雪對於結婚重要事實陳述不
    一或作虛偽不實陳述，業據提出異議人與越南籍女子裴氏雪
    之面談記錄、交往照片、結婚依親簽證面談記錄表、內政部
    入出國及移民署專勤事務第二大隊臺中市第二專勤隊查察紀
    錄表為憑，並檢附意見書詳述其認事經過及理由如上，經核
    並無違反經驗法則或有何明顯矛盾不可採之處，異議人稱相
    對人並未提出任何事證，僅憑主觀臆測，而駁回其結婚申請
    云云，顯非事實。反觀本件異議理由，全未具體指摘相對人
    前揭論理過程有何瑕疵，亦未提出任何證據證實兩人之陳述
    為真，自難信異議人所言為真。是以，異議人與越南籍女子
    裴氏雪既對結婚重要事實陳述不一，又有藉此規避就業服務
    法第48條第1項第2款規定，外國人苟與本國人結婚且獲准居
    留者，即無須申請工作許可之虞，則異議人請求辦理公證事
    務之目的顯然不法，亦與我國利益不符。相對人依此否准異
    議人驗證之申請，於法並無不合；異議人指摘原處分不當，
    求予廢棄，為無理由，應予駁回。
五、據上論結，本件聲明異議為無理由，爰依駐外領務人員辦理
    公證事務辦法第8條第3項，裁定如主文。
中    華    民    國   100    年    10    月    31    日
                  民事第四庭    法  官  林怡伸
以上正本係照原本作成。
如對本裁定抗告，須於裁定送達後10日內向本院提出抗告狀，並
繳納抗告費新臺幣1,000元。
中    華    民    國   100    年    10    月    31    日
                                書記官  楊雅雯